【裁判字號】    98,訴,756
【裁判日期】    980522
【裁判案由】    毒品危害防制條例
【裁判全文】
臺灣臺北地方法院刑事判決               98年度訴字第756號
公  訴  人  臺灣臺北地方法院檢察署檢察官
被      告  甲○○
                    （現因另案於臺灣臺北監獄執行中）
上列被告因違反毒品危害防制條例案件，經檢察官提起公訴（98
年度毒偵字第69號），被告於準備程序進行中就被訴事實為有罪
之陳述，經合議庭裁定改行簡式審判程序，本院判決如下：
    主  文
甲○○施用第一級毒品，累犯，處有期徒刑壹年肆月。扣案之第
一級毒品海洛因（總淨重零點柒公克）沒收銷燬之，分裝鏟管
壹支、吸食器壹組及吸管壹支均沒收。
    事  實
一、甲○○有麻藥、煙毒、竊盜、毒品等多項前科，其中於民國
    八十七年間因施用毒品案件，經本院裁定送觀察、勒戒後，
    認有繼續施用毒品之傾向，經本院以八十七年度毒聲字第八
    五三號裁定令入戒治處所施以強制戒治，嗣戒治成效經評定
    為合格，而無繼續戒治之必要，經本院以八十八年度毒聲字
    第八九號裁定停止戒治，所餘戒治期間付保護管束，於八十
    八年二月十一日停止戒治出所，同年九月二日交付保護管束
    期滿，視為強制戒治期滿執行完畢，由臺灣臺北地方法院檢
    察署檢察官於八十九年一月十日以八十九年度戒毒偵字第一
    ０號為不起訴處分確定。復於八十八年間因施用毒品案件，
    經本院以八十八年度毒聲字第二九六三號裁定送觀察、勒戒
    後，認有繼續施用毒品之傾向，經本院以八十九年度毒聲字
    第七七號裁定令入戒治處所施以強制戒治，嗣戒治成效經評
    定為合格，而無繼續戒治之必要，經本院以八十九年度毒聲
    字第一九九四號裁定停止戒治，所餘戒治期間付保護管束，
    於八十九年九月二日停止戒治出所，九十年一月二十日交付
    保護管束期滿，視為強制戒治期滿執行完畢，由臺灣臺北地
    方法院檢察署檢察官於同年二月五日以九十年度戒毒偵字第
    三五號為不起訴處分確定。復於九十四年間因施用毒品案件
    ，經臺灣桃園地方法院以九十四年度訴字第九八九號判處有
    期徒刑七月、三月，應執行有期徒刑八月確定；又於九十四
    年間因施用毒品案件，經臺灣桃園地方法院以九十四年度訴
    字第二五二四號判處有期徒刑一年、六月，應執行有期徒刑
    一年四月確定，嗣經該院以九十六年度聲減字第二四號裁定
    減為有期徒刑六月、三月，應執行有期徒刑七月確定。經送
    監接續執行前開有期徒刑八月、七月，於九十六年七月十一
    日因縮短刑期假釋出監，付保護管束，於同年月二十日保護
    管束期滿，未經撤銷假釋，其未執行之刑，以已執行論。
二、詎甲○○猶不知悔改，竟又基於施用第一級毒品及第二級毒
    品之犯意，於九十七年十二月十七日上午某時，在臺北市○
    ○區○○街二段二０九之五號住處，以第一級毒品海洛因摻
    混第二級毒品甲基安非他命置入罐內點火燻烤後，將所產生
    之煙霧吸入體內之方式，同時施用第一級毒品海洛因及第二
    級毒品甲基安非他命。嗣於同日下午二時五十分許，在上址
    住處為警查獲，並扣得第一級毒品海洛因三包（總毛重一點
    五七公克、總淨重０點七三公克）、甲○○所有、供其施用
    上開毒品所用之分裝鏟管一支、吸食器一組及吸管一支等物
    。
三、案經臺北縣政府警察局新店分局報請臺灣臺北地方法院檢察
    署檢察官偵查起訴。
    理  由
一、前揭事實，業據被告甲○○於本院審理時坦承不諱，且被告
    於前揭時、地為警查獲所採集之尿液經送鑑定結果，呈安非
    他命類（甲基安非他命）及鴉片類（嗎啡）陽性反應，此有
    臺灣檢驗科技股份有限公司濫用藥物檢驗報告附卷可稽（見
    九十八年度毒偵字第六九號卷第一七八頁），而扣案之毒品
    粉末三包（總毛重一點五七公克、總淨重０點七三公克），
    經鑑定結果，確含有海洛因成分乙節，亦有卷附法務部調查
    局濫用藥物實驗室鑑定書足參（見九十八年度毒偵字第六九
    號卷第一七五頁），此外，復有分裝鏟管一支、吸食器一組
    及吸管一支扣案可資佐證，足認被告之自白，與事實相符。
    再按施用第一、二級毒品為犯罪行為，毒品危害防制條例第
    十條定有處罰明文。故施用第一、二級毒品者，依前揭規定
    本應科以刑罰。惟基於刑事政策，對合於一定條件之施用者
    ，則依同條例第二十條、第二十三條之規定，施以觀察、勒
    戒及強制戒治之保安處分。又毒品危害防制條例於九十二年
    七月九日修正公布，自九十三年一月九日施行，其中第二十
    條、第二十三條將施用毒品之刑事處遇程序，區分為「初犯
    」及「五年內再犯」、「五年後再犯」。依其立法理由之說
    明：「初犯」，經觀察、勒戒或強制戒治後，應為不起訴處
    分或不付審理之裁定；經觀察、勒戒或強制戒治執行完畢釋
    放後，「五年內再犯」者，因其再犯率甚高，原實施之觀察
    、勒戒及強制戒治既已無法收其實效，爰依法追訴或裁定交
    付審理。至於經觀察、勒戒或強制戒治執行完畢釋放後，「
    五年後再犯」者，前所實施之觀察、勒戒或強制戒治已足以
    遮斷其施用毒品之毒癮，為期自新及協助其斷除毒癮，仍適
    用「初犯」規定，先經觀察、勒戒或強制戒治之程序。從而
    依修正後之規定，僅限於「初犯」及「五年後再犯」二種情
    形，始應先經觀察、勒戒或強制戒治程序。倘被告於五年內
    已再犯，經依法追訴處罰，縱其第三次（或第三次以上）再
    度施用毒品之時間，在初犯經觀察、勒戒或強制戒治執行完
    畢釋放五年以後，已不合於「五年後再犯」之規定，且因已
    於「五年內再犯」，顯見其再犯率甚高，原實施觀察、勒戒
    或強制戒治，已無法收其實效，即應依該條例第十條處罰（
    最高法院九十七年度第五次刑事庭會議決議參照）。本案被
    告前於八十七年間因施用毒品案件，經本院裁定送觀察、勒
    戒後，認有繼續施用毒品之傾向，經本院以八十七年度毒聲
    字第八五三號裁定令入戒治處所施以強制戒治，嗣戒治成效
    經評定為合格，而無繼續戒治之必要，經本院以八十八年度
    毒聲字第八九號裁定停止戒治，所餘戒治期間付保護管束，
    於八十八年二月十一日停止戒治出所，同年九月二日交付保
    護管束期滿，視為強制戒治期滿執行完畢，由臺灣臺北地方
    法院檢察署檢察官於八十九年一月十日以八十九年度戒毒偵
    字第一０號為不起訴處分確定。復於八十八年間因施用毒品
    案件，經本院以八十八年度毒聲字第二九六三號裁定送觀察
    、勒戒後，認有繼續施用毒品之傾向，經本院以八十九年度
    毒聲字第七七號裁定令入戒治處所施以強制戒治，嗣戒治成
    效經評定為合格，而無繼續戒治之必要，經本院以八十九年
    度毒聲字第一九九四號裁定停止戒治，所餘戒治期間付保護
    管束，於八十九年九月二日停止戒治出所，九十年一月二十
    日交付保護管束期滿，視為強制戒治期滿執行完畢，由臺灣
    臺北地方法院檢察署檢察官於同年二月五日以九十年度戒毒
    偵字第三五號為不起訴處分確定。復於九十四年間因施用毒
    品案件，經臺灣桃園地方法院以九十四年度訴字第九八九號
    判處有期徒刑七月、三月，應執行有期徒刑八月確定；又於
    九十四年間因施用毒品案件，經臺灣桃園地方法院以九十四
    年度訴字第二五二四號判處有期徒刑一年、六月，應執行有
    期徒刑一年四月確定，嗣經該院以九十六年度聲減字第二四
    號裁定減為有期徒刑六月、三月，應執行有期徒刑七月確定
    。經送監接續執行前開有期徒刑八月、七月，於九十六年七
    月十一日因縮短刑期假釋出監，付保護管束，於同年月二十
    日保護管束期滿，未經撤銷假釋，其未執行之刑，以已執行
    論，此有臺灣高等法院被告前案紀錄表附卷可憑。茲被告於
    強制戒治執行完畢釋放後五年內已再犯，經依法追訴處罰，
    縱其本案再度施用毒品之時間，在初犯經強制戒治執行完畢
    釋放五年以後，然依前開說明，已不合於「五年後再犯」之
    規定，自無適用毒品危害防制條例第二十條實施觀察、勒戒
    或強制戒治之餘地（臺灣高等法院九十七年度毒抗字第五七
    一號裁定意旨參照）。綜上所述，本件事證明確，被告施用
    海洛因及甲基安非他命犯行洵堪認定，應予依法論科。
二、查海洛因及甲基安非他命分別係毒品危害防制條例第二條第
    二項第一款及第二款所列之第一級毒品及第二級毒品。核被
    告所為，係犯毒品危害防制條例第十條第一項之施用第一級
    毒品及同條第二項之施用第二級毒品罪。其持有第一級毒品
    及第二級毒品之低度行為，應分別為施用第一級毒品及第二
    級毒品之高度行為所吸收，均不另論罪。被告以一行為同時
    施用第一級毒品及第二級毒品，而觸犯二構成要件不同之罪
    名，為想像競合犯，依刑法第五十五條規定，應從一重之施
    用第一級毒品罪論處；公訴意旨雖認被告係分別施用第一級
    毒品及第二級毒品，應予分論併罰云云（見本院卷第六二至
    六四頁），然公訴人並未舉證以實其說，自難遽為不利於被
    告之認定。再查被告前於九十四年間因施用毒品案件，經臺
    灣桃園地方法院以九十四年度訴字第九八九號判處有期徒刑
    七月、三月，應執行有期徒刑八月確定；又於九十四年間因
    施用毒品案件，經臺灣桃園地方法院以九十四年度訴字第二
    五二四號判處有期徒刑一年、六月，應執行有期徒刑一年四
    月確定，嗣經該院以九十六年度聲減字第二四號裁定減為有
    期徒刑六月、三月，應執行有期徒刑七月確定。經送監接續
    執行前開有期徒刑八月、七月，於九十六年七月十一日因縮
    短刑期假釋出監，付保護管束，於同年月二十日保護管束期
    滿，未經撤銷假釋，其未執行之刑，以已執行論，此有卷附
    臺灣高等法院被告前案紀錄表可按，其於五年以內故意再犯
    有期徒刑以上之罪，為累犯，依刑法第四十七條第一項規定
    ，加重其刑。爰審酌被告有上述多項前科，素行不良，正值
    壯年，不思正途，屢屢再犯施用毒品之罪，顯未因前所受觀
    察、勒戒、強制戒治及有期徒刑之執行而矯正其行，然施用
    毒品僅係戕害自身健康，對他人並不生重大危害，暨犯後坦
    承犯行等一切情狀，量處如主文所示之刑。扣案之海洛因（
    總淨重０點七三公克），係屬查獲之第一級毒品，不問屬於
    犯人與否，均應依毒品危害防制條例第十八條第一項前段沒
    收銷燬之；分裝鏟管一支、吸食器一組及吸管一支，皆屬被
    告所有、供其犯本案施用毒品罪所用之物，業據被告於本院
    審理時供明在卷，均應依刑法第三十八條第一項第二款規定
    沒收之；至包裹上開海洛因之外包裝塑膠夾鏈袋三只（有防
    止毒品裸露、逸出及潮濕之功能，並便於攜帶，既得與毒品
    分別鑑秤其重量，與毒品即無難以析離而無法個別宣告沒收
    與否之情事）及注射針筒一支，並無證據證明係被告所有，
    疑似毒品之粉末一包，經送鑑定結果，亦無毒品成分，其餘
    扣案之物，則無證據證明與本案犯罪有關，又皆非違禁物，
    自均無從宣告沒收，併此敘明。
據上論斷，應依刑事訴訟法第二百七十三條之一第一項、第二百
九十九條第一項前段，毒品危害防制條例第十條、第十八條第一
項前段，刑法第十一條前段、第五十五條、第四十七條第一項、
第三十八條第一項第二款，判決如主文。
本案經檢察官柯木聯到庭執行職務
中    華    民    國    98    年    5     月    22    日
                  刑事第八庭法  官  陳芃宇
以上正本證明與原本無異。
如不服本判決應於收受送達後10日內向本院提出上訴書狀，並應
敘述具體理由；其未敘述上訴理由者，應於上訴期間屆滿後20日
內向本院補提理由書（均須按他造當事人之人數附繕本）「切勿
逕送上級法院」。
                            書記官  徐鶯尹
中    華    民    國    98    年    5     月    25    日
附錄本案論罪科刑法條全文：
毒品危害防制條例第10條
施用第1級毒品者，處6月以上5年以下有期徒刑。
施用第2級毒品者，處3年以下有期徒刑。


司法院資訊處製作；財團法人民間司法改革基金會備份。
